ACORDAO-COMPLETO-2352293

ACÓRDÃO DE RELAÇÃO

ACÓRDÃO DE RELAÇÃO 1025/2019 ATA 14/2019 - PLENÁRIO

Acórdão 1025/2019-TCU-Plenário
VISTOS e relacionados estes autos de representação, com pedido de medida cautelar, apresentada, com fulcro no § 1º do art. 113 da Lei 8.666/1993 e no inc. VII do art. 237 do Regimento Interno desta Casa, pela empresa Hotmachine Serviços de Tecnologia da Informação Ltda., acerca de possíveis irregularidades na realização, pela Superintendência Regional de Polícia Federal em Rondônia – SRPF/RO, do Pregão Eletrônico 1/2019, cujo objeto seria a contratação de serviços de suporte técnico especializado em atendimento ao usuário de tecnologia da informação e comunicação e em infraestrutura de tecnologia da informação, manutenção preventiva, corretiva e evolutiva de equipamentos de TIC, com valor estimado de R$ 511.044,00,
Considerando o aspecto de a documentação em tela preencher os requisitos legais e regulamentares, em especial o disposto no § 1º do art. 113 da Lei 8.666/1993, no inc. VII do art. 237 do Regimento Interno desta Casa e no § 1º do art. 103 da Resolução TCU 259/2014, para ser conhecida como Representação, passando-se ao exame de seu mérito;
Considerando a alegação da representante de que os itens 7.3.9.3, 7.3.9.4 e 7.3.9.5 do Termo de Referência do Edital 1/2019-CPL/SELOG/SR/PF/RO, em função de explicitarem exigências de apresentação de certificações desnecessárias, direcionariam a licitação em tela (fls. 2, peça 9) ;
Considerando os acréscimos da representante, em documento suplementar, de que igualmente deveriam ser alterados ou excluídos, do edital e do termo de referência do certame em tela, os itens 8.9.1.1.4, 25.12.1.4, 8.9.1.1.12, 25.12.2.12, 8.9.1.1.13, 25.12.1.13, 8.9.1.1.14, 25.12.1.14, 8.9.1.1.18, 25.12.3, 7.3.6 e 7.3.6.1, assim como que o prazo de experiência profissional exigido para toda a equipe técnica deveria ser reduzido para seis meses (fls. 2, peça 9) ;
Considerando, igualmente, as alegações, também constantes do referido documento suplementar, de que: (i) o Contrato 3/2014, celebrado entre a SRPF/RO e a empresa Ibrowse – Consultoria e Informática Ltda., teria como origem a adesão irregular a Ata de Registro de Preços realizada pela SRPF/MG, tendo em vista não haver sido realizada a adequação aos quantitativos de usuários, apontando-se, além disso, que a implantação da Central de Serviços não haveria sido executada; (ii) igualmente no referido contrato, não estariam sendo cumpridos os itens 10.2.1.3, 10.2.2.2 e 6.10.3 do Termo de Referência, já que nenhum dos profissionais técnicos da contratada seria certificado nos termos exigidos, também se verificando a insuficiência de técnicos disponibilizados; (iii) o TRT14 haveria celebrado o Contrato 31/2015 com a empresa Lanlink Serviços de Informática S/A, mediante adesão à Ata de Registo de Preços do TRT6, sem abrir oportunidade de apresentação de proposta pela empresa com contrato vigente à época, sem adequação dos valores ao quantitativo de usuários, números de chamados e varas/localidades atendidas do TRT14 e sem exigir algumas das certificações requeridas no Registro de Preços do TRT6 e a exclusividade da Central de Serviços em 1º nível (fls. 2/3, peça 9) ;
Considerando, ainda, a assertiva da representante de que a empresa DSS Serviços de Tecnologia da Informação Ltda. não haveria apresentado as certificações requeridas na execução do Contrato 1/2019, celebrado com o Tribunal Regional Eleitoral de Rondônia – TRE/RO (fls. 3, peça 9) ;
Considerando, com relação ao item 7.3.9 e desdobramentos do termo de referência, as conclusões da Sec-RO quanto a tratarem-se de exigências destinadas a garantir a realização dos serviços por profissionais devidamente qualificados e que guardam estreita relação com o objeto da contratação, além de, conforme esclarecimentos tempestivamente prestados pelo pregoeiro, somente deverem ser comprovadas quando da assinatura do contrato, não gerando, portanto, ônus prévio aos licitantes (fls. 3, peça 9) ;
Considerando, igualmente, o registro daquela unidade técnica quanto a não haver identificado ilegalidade alguma em relação aos itens do Edital e do Termo de Referência cuja alteração ou exclusão são requeridas pela representante, tendo em vista tratarem-se de dispositivos atinentes a relevante métrica de qualidade dos serviços prestados (itens 8.9.1.1.4 e 25.12.1.4) , adequadamente justificados pelo pregoeiro (itens 8.9.1.1.12 e 25.12.1.12) , razoáveis e que atendem às boas práticas de contratação em TI (itens 8.9.1.1.13 e 25.12.1.13 – em consonância, inclusive, com recomendação deste Tribunal – vide Acórdão 2613/2011-TCU-Plenário) , com nítida finalidade de facilitar eventuais diligências quanto à idoneidade de atestados apresentados (itens 8.9.1.1.14 e 25.12.1.14) , como meio de garantir a celeridade e racionalidade dos trabalhos da equipe de apoio (itens 8.9.1.1.18 e 25.12.3) e compatíveis com a complexidade dos serviços, quando da execução contratual (itens 7.3.6 e 7.3.6.1) (fls. 3/5, peça 9) ;
Considerando, quanto à exigência de comprovação de experiência profissional mínima de 2 e 3 anos (itens 7.3.6.2, 7.3.6.3, 7.3.7.3.2 e 7.3.8.3.4) , as ponderações da unidade instrutiva quanto a tratar-se de aspecto que foi tempestivamente esclarecido pelo pregoeiro e que se mostra compatível com o disposto no subitem b do item 10.6 do Anexo VII-A da IN/MP 5/2017 (fls. 5/6, peça 9) ;
Considerando, ainda, a ponderação da Sec-RO quanto a não dever ser conhecida a representação em relação aos fatos incidentais noticiados acerca dos contratos 3/2014, firmado entre o SRPF/RO e a empresa Ibrowse – Consultoria e Informática Ltda., 31/2015, firmado entre o TRT14 e a empresa Lanlink Serviços de Informática S/A, e 1/2019, firmado entre o TRER/RO e a empresa DSS Serviços de Tecnologia da Informação Ltda., em função de não dizerem respeito ao objeto desta representação e por estarem desacompanhados de indícios concernentes às supostas irregularidades apontadas (fls. 6, peça 9) ;
ACORDAM os Ministros do Tribunal de Contas da União, reunidos em Sessão de Plenário, por unanimidade, em:
a) com fundamento no § 1º do art. 113 da Lei 8.666/1993, no inc. VII do art. 237 do Regimento Interno desta Casa e no § 1º do art. 103 da Resolução TCU 259/2014, conhecer da presente Representação em relação aos fatos originalmente noticiados, por preencher os requisitos de admissibilidade, para, no mérito, considerá-la improcedente;
b) com fundamento nos arts. 235, parágrafo único, e 237, parágrafo único, do Regimento Interno desta Casa, não conhecer da presente Representação em relação aos fatos incidentais noticiados acerca dos contratos 3/2014, firmado entre o SRPF/RO e a empresa Ibrowse – Consultoria e Informática Ltda., 31/2015, firmado entre o TRT14 e a empresa Lanlink Serviços de Informática S/A, e 1/2019, firmado entre o TRER/RO e a empresa DSS Serviços de Tecnologia da Informação Ltda., em função de não dizerem respeito ao objeto desta representação e por estarem desacompanhados de indícios concernentes às supostas irregularidades apontadas (fls. 6, peça 9) , sem prejuízo de o Tribunal vir a analisar a matéria novamente em processos distintos, se apresentados elementos necessários a sua apuração;
c) indeferir a cautelar sugerida pela representante, tendo em vista a ausência de requisitos para sua adoção;
d) determinar o encaminhamento de cópia deste Acórdão à Representante e à Superintendência Regional da Polícia Federal em Rondônia – SRPF/RO;
e) autorizar o arquivamento deste feito, com fulcro no inc. V do art. 169 do Regimento Interno.
1. Processo TC-Processo 006.224/2019-9 (REPRESENTAÇÃO) 
	1.1. Representante: Hotmachine Serviços de Tecnologia da Informação Ltda., CNPJ 27.848.223/0001-52.
	1.2. Órgão/Entidade: Superintendência Regional de Polícia Federal em Rondônia – SRPF/RO.
	1.3. Relator: Ministro-Substituto Augusto Sherman Cavalcanti.
	1.4. Representante do Ministério Público: não atuou.
	1.5. Unidade Técnica: Sec-RO.
	1.6. Representação legal: não há.
	1.7. Determinações/Recomendações/Orientações: não há.

Superintendência Regional de Polícia Federal em Rondônia - SRPF/RO.

AUGUSTO SHERMAN

não há.

Não atuou.

REPRESENTAÇÃO (REPR)